ACORDAO-COMPLETO-2407692

ACÓRDÃO 2194/2020 ATA 31/2020 - PLENÁRIO

VISTOS, relatados e discutidos estes autos em que se aprecia recurso de revisão interposto por Antônio José Barbosa Campos Filho contra o Acórdão 2637/2011-TCU-Plenário, por meio do qual o Tribunal condenou-o, solidariamente com os demais responsáveis, ao ressarcimento do débito, aplicando-lhe, ainda, a multa prevista no art. 57 da Lei 8.443/1992, no valor de R$ 30.000,00;
ACORDAM os Ministros do Tribunal de Contas da União, reunidos em sessão do Plenário, ante as razões expostas pelo Relator, em:
9.1. com fundamento no art. 32, inciso III, e 35, da Lei 8.443/1992, não conhecer do recurso de revisão;
9.2. dar ciência deste acórdão ao recorrente.

Recurso de revisão interposto contra acórdão que julgou as contada do recorrente irregulares e condenou-o ao pagamento de débito e de  multa em razão de irregularidades verificadas na aplicação de recursos oriundos do Fundef, exercícios de 1998 a 2001.

Município de Buriti/MA.

3. Recorrente: Antônio José Barbosa Campos Filho (XXX.384.004-XX).

13.1. Ministros presentes: José Mucio Monteiro (Presidente), Walton Alencar Rodrigues, Benjamin Zymler, Aroldo Cedraz, Raimundo Carreiro, Ana Arraes, Bruno Dantas (Relator) e Vital do Rêgo.
13.2. Ministro-Substituto convocado: Marcos Bemquerer Costa.
13.3. Ministro-Substituto presente: Weder de Oliveira.

ACORDAO-COMPLETO-2428660

Acórdão 2595/2020 - Plenário

ACORDAO-COMPLETO-2437542

Acórdão de Relação 3032/2020 - Plenário

Acórdão de Relação

Antônio José Barbosa Campos Filho

BRUNO DANTAS

Ministro-Substituto André Luís de Carvalho.

Trata-se de recurso de revisão (peças 224-230) interposto por Antônio José Barbosa Campos Filho contra o Acórdão 2637/2011-TCU-Plenário (peça 64, p. 28-32) , por meio do qual o Tribunal condenou-o, solidariamente com os demais responsáveis, ao ressarcimento do débito, aplicando-lhe, ainda, a multa prevista no art. 57 da Lei 8.443/1992, no valor de R$ 30.000,00.
Cuidam os autos de tomada de contas especial instaurada por força do Acórdão 911/2003-TCU-Plenário, em razão de irregularidades verificadas na aplicação de recursos federais oriundos do Fundo de Manutenção e Desenvolvimento do Ensino Fundamental e de Valorização do Magistério (Fundef) , exercícios de 1998 a 2001, por parte do Município de Buriti/MA. O recorrente foi responsabilizado em razão de divergências entre o nome do favorecido no cheque e nome do suposto fornecedor constante da nota fiscal (peça 70, p. 18-20) . Posteriormente, interpôs recurso de reconsideração, julgado por meio do Acórdão 3297/2014-TCU-Plenário (peça 142) , que lhe negou provimento.
Nesta oportunidade, o recorrente apresenta teses recursais, assim sintetizadas pela unidade instrutora (peça 231, p. 2-3) :
"a) em preliminar, só foi chamado a integrar a relação processual no ano de 2010, transcorridos mais de dez anos da ocorrência dos fatos analisados por esta TCE, e após sete anos do início da fase externa desta TCE, em desrespeito aos princípios do devido processo legal, do contraditório e da ampla defesa, o que acarreta a nulidade do acórdão condenatório. Cita julgados do TCU sobre o tema (peça 224, p. 14-17) ; 
b) em preliminar, houve prescrição da pretensão punitiva da TCE. Cita julgados do Judiciário sobre o tema (peça 224, p. 18-22) ; 
c) ao tempo do julgamento do Acórdão 3.297/2014 não havia elementos suficientes para a aplicação de sua responsabilidade solidária (peça 224, p. 10) ; 
d) sua responsabilização solidária ocorreu sem a existência de lastro probatório (peça 224, p. 23-24) ; 
e) não se pode presumir a não execução do serviço, sendo necessária a presença dos pressupostos: i) ação ou omissão do agente; ii) relação de causalidade entre a ação do responsável e o dano causado; e iii) dolo ou culpa grave do empregado, de acordo com a jurisprudência do TCU (peça 224, p. 24-26) ; 
f) a boa-fé afasta sua responsabilidade solidária (peça 224, p. 26-27) ."
Diante da pretensa relevância das questões aduzidas, o recorrente finaliza o expediente com os seguintes pedidos:
"a) Pelo exposto, requer que este Colendo Tribunal de Contas acolhendo as preliminares aqui suscitadas, anule o Acórdão recorrido, tendo em vista os erros no procedimento que macularam esta Tomada de Contas Especial, ademais e sobretudo porque os fatos imputados ao aqui recorrente já encontram-se eivados pela prescrição quinquenal; 
b) Quanto as alegações de mérito, o se faz tão somente de maneira subsidiária, pugna-se pela exclusão da responsabilidade quanto ao sr. Antônio José Campos Filho, vez que não se estabeleceu o nexo de causalidade, tampouco a demonstração de dolo ou culpa, requisitos necessários para a responsabilização solidária do terceiro prestador de serviço; sobretudo porque os elementos probatórios acostados não eram suficientemente capazes de atestar a ocorrência de dano ao erário, com base entendimento consolidado no Acórdão nº 1637/2016 deste Tribunal de Contas. 
c) que todas as publicações/notificações referentes a este processo sejam feitas exclusivamente em nome do Dr. Aidil Lucena Carvalho, representante legal constituído nos autos."
Por fim, colaciona os seguintes documentos:
2.1. Procuração (peça 225) ; 
2.2. Diário Oficial da União com a publicação do Acórdão 3297/2014-TCU-Plenário (peça 226) ; 
2.3. Mandado de Segurança 35.295/DF - Supremo Tribunal Federal (peça 227) ; 
2.4. Recurso Especial 1.480.350-RS - Superior Tribunal de Justiça (peça 228) ; 
2.5. Tutela Provisória em Mandado de Segurança 35.971-DF - Supremo Tribunal Federal (peça 229) ; 
2.6. Voto do Acórdão 1637/2016-TCU-Plenário (peça 230) . 
A Secretaria de Recursos deste Tribunal, em exame prévio de admissibilidade (peça 231) , o qual contou com a anuência do corpo diretivo da unidade (peças 232 e 233) e do Ministério Público junto ao TCU (peça 235) , se manifestou nos seguintes termos (peça 231, p. 3-6) :
"2. Exame Preliminar
 (...) 
2.6. Requisitos Específicos
 (...) 
O recurso de revisão se constitui em espécie recursal de sentido amplo, verdadeiro procedimento revisional, com índole jurídica similar à ação rescisória, que objetiva a desconstituição da coisa julgada administrativa. Além dos pressupostos de admissibilidade comuns a todos os recursos (tempestividade, singularidade e legitimidade) , o recurso de revisão requer o atendimento dos requisitos específicos indicados nos incisos do art. 35 da Lei 8.443/92: I - erro de cálculo; II - falsidade ou insuficiência de documentos em que se tenha fundamentado o acórdão recorrido; e III - superveniência de documentos novos com eficácia sobre a prova produzida.
Do exame do recurso constata-se que o recorrente se limitou a invocar hipótese legal compatível com o recurso de revisão, sem, contudo, satisfazê-la materialmente.
Há casos, como o que ora se apresenta, que os 'documentos novos', os julgados do Poder Judiciário e desta Corte, trazidos não possuem o condão de, nem mesmo em tese, produzir eficácia sobre a irregularidade que ocasionou a condenação imposta pelo Tribunal, qual seja, ser beneficiário dos pagamentos com suporte em notas fiscais inidôneas e dos pagamentos em que verificaram divergência entre o nome do favorecido do cheque e o do suposto fornecedor.
Ressalta-se que a eventual divergência ou evolução jurisprudencial no âmbito desta Corte não se caracteriza como fato ou documento novo, pois o Tribunal pode, a qualquer tempo, evoluir em seus entendimentos.
É nesse sentido o entendimento firmado mediante o Acórdão 1837/2017-TCU-Plenário, em que se consignou que a mudança de entendimento ou consolidação da jurisprudência no TCU não constituem documento novo para efeito de conhecimento de recurso de revisão.
Pode-se mencionar, também, o Acórdão 1503/2018-TCU-Plenário, cujo enunciado restou assim redigido:
'Acórdão superveniente que decide de forma diferente caso alegadamente similar não caracteriza documento novo capaz de ensejar, em recurso de revisão, a rediscussão do mérito com fundamento nas mesmas provas examinadas na decisão recorrida.'
Ademais, os julgamentos desta Corte observam o contexto específico do caso concreto em apreciação, o que impede sua transposição indiscriminada a qualquer outro caso a título de fato novo.
A contrário sensu, caso se aceite novos julgados no âmbito do TCU como fato ou documento novo, restaria legitimada a interposição de recurso excepcional, o que resultaria em infindáveis discussões, o que, por certo, inviabilizaria a eficácia das decisões prolatadas, ofenderia as decisões administrativas irreformáveis e prejudicaria a execução dos títulos executivos formados a partir das deliberações deste Tribunal.
Vale mencionar, ainda, o entendimento firmado mediante o Acórdão 2375/2018-TCU-Segunda Câmara, em que se registrou:
'Não há direito adquirido a determinado entendimento ou à aplicação de determinada jurisprudência do TCU, devendo prevalecer, em cada julgamento, a livre convicção dos julgadores acerca da matéria.'
Meros argumentos e teses jurídicas representam elementos ordinários que somente justificariam o seu exame em sede de recurso de reconsideração, espécie recursal prevista no art. 33 da Lei 8.443/92. Entendimento diverso iria descaracterizar a natureza excepcional e revisional do recurso de revisão, que se assemelha à ação rescisória no âmbito do processo civil.
Ante o exposto, o recurso não atende aos requisitos específicos de admissibilidade do recurso de revisão estabelecidos no art. 35 da Lei 8.443/92.
Quanto à alegação de prescrição da pretensão punitiva (peça 224, p. 14-17) , destaca-se que a multa em análise decorre de débito, que, neste caso, apresenta natureza continuada, pois abrange diversos fatos geradores ocorridos em datas distintas, dentro de determinado período e relacionados a mesmo objeto.
A aplicação da multa do art. 57 da Lei 8.443/92 possui caráter punitivo, sancionatório, e não processual, de modo que é possível identificar sua natureza interpretando-se, por analogia, o Código Penal (CP) . Percebe-se que a natureza continuada da conduta irregular impõe regras específicas de prescrição, notadamente quanto ao estabelecimento do termo inicial para contagem do prazo prescricional:
Art. 71 - Quando o agente, mediante mais de uma ação ou omissão, pratica dois ou mais crimes da mesma espécie e, pelas condições de tempo, lugar, maneira de execução e outras semelhantes, devem os subsequ¿entes ser havidos como continuação do primeiro, aplica-se-lhe a pena de um só dos crimes, se idênticas, ou a mais grave, se diversas, aumentada, em qualquer caso, de um sexto a dois terços.
Art. 72 - No concurso de crimes, as penas de multa são aplicadas distinta e integralmente.
 (...) 
Art. 107 - Extingue-se a punibilidade:
 (...) 
IV - pela prescrição, decadência ou perempção;
 (...) 
Art. 119 - No caso de concurso de crimes, a extinção da punibilidade incidirá sobre a pena de cada um, isoladamente. (grifo acrescido) 
À interpretação dos mencionados dispositivos legais, deve-se acrescentar que o legislador categoriza os crimes continuados como espécie de concurso de crimes (arts. 69 a 71 do CP) .
Nesse sentido, destaca-se a jurisprudência selecionada desta Corte:
'No caso de débitos cujos fatos geradores remontam a várias datas distintas, havendo prescrição da pretensão punitiva em relação a parte do dano, aquelas parcelas que não foram alcançadas pela mencionada prescrição podem servir de fundamento para a aplicação da penalidade pecuniária prevista no art. 57 da Lei 8.443/1992.' (Acórdão 5717/2017-TCU-Primeira Câmara, Ministro Relator Marcos Bemquerer) 
Feitas essas considerações acerca da natureza continuada do débito em exame e, por conseguinte, de regras específicas de prescrição aplicáveis ao caso (quando ocorre o termo inicial) , deve-se ponderar, ainda, que a prescrição da pretensão punitiva pelo TCU subordina-se ao prazo geral de dez anos indicado no art. 205 do Código Civil (conforme, também, os Acórdão 4790/2016-TCU-Primeira Câmara, 8.801/2016-TCU-2ª Câmara, dentre outros) e é interrompido pelo ato que ordenar a citação, a audiência ou a oitiva da parte.
Na hipótese, trata-se de multa do art. 57 da Lei 8.443/1992 - proporcional ao débito. Os fatos geradores dos débitos (e da multa, por conseguinte) tiveram incidência em 4/4/2000, 5/7/2000, 3/8/2000, 31/8/2000 e 21/9/2001, segundo o item 9.4.2 do acórdão condenatório (peça 64, p. 28-29) .
Logo, a pretensão punitiva relativa aos débitos em questão somente estaria prescrita em 4/4/2010, 5/7/2010, 3/8/2010, 31/8/2010 e 21/9/2011.
No entanto, antes mesmo de ser proferido o acórdão condenatório, o prazo prescricional já havia sido interrompido pela citação do responsável, quando da manifestação do Ministro Relator (peça 58, p. 52) , em 18/5/2010, iniciando-se nova contagem de prazo, exceto em relação ao débito prescrito em 4/4/2010, para o qual, de fato, ocorreu a prescrição da pretensão punitiva.
Em suma, no caso concreto a prescrição da pretensão punitiva se operou apenas em relação ao débito prescrito em 4/4/2010.
No tocante à prescrição do débito, é imperioso ressaltar que o Supremo Tribunal Federal, ao interpretar o art. 37, § 5º, da Constituição Federal, firmou a tese da imprescritibilidade das ações de reparação de dano movidas pelo Estado (Mandado de Segurança 26.210/2008, de relatoria do ministro Ricardo Lewandowski) . É também, nesse sentido, o entendimento desta Casa, Súmula TCU 282, prolatada em face do Acórdão 2709/2008-TCU-Plenário, proferido em incidente de uniformização de jurisprudência: "9.1. deixar assente no âmbito desta Corte que o art. 37 da Constituição Federal conduz ao entendimento de que as ações de ressarcimento movidas pelo Estado contra os agentes causadores de danos ao erário são imprescritíveis, (...) ".
Ante o exposto, propõe-se a redução proporcional da multa aplicada mediante o item 9.5 do Acórdão 2637/2011-TCU-Plenário (peça 64, p. 28-31) em razão prescrição da multa decorrente do débito ocorrido anteriormente ao dia 4/4/2000.
3. Conclusão da Instrução Preliminar
Em virtude do exposto, propõe-se:
3.1 não conhecer do recurso de revisão interposto por Antônio Jose Barbosa Campos Filho, por não atender aos requisitos específicos de admissibilidade, nos termos do artigo 35 da Lei 8.443/92, c/c artigo 288 do RI/TCU;
3.2 reduzir proporcionalmente a multa aplicada mediante o item 9.5 do Acórdão 2637/2011-TCU-Plenário, em razão da prescrição da multa decorrente de débito ocorrido no dia 4/4/2000;
 (...) "
É o relatório.

Aidil Lucena Carvalho (OAB/MA 12.584).

Procurador Marinus Eduardo De Vries Marsico.

TOMADA DE CONTAS ESPECIAL. FUNDEF. CONVERSÃO DE RELATÓRIO DE AUDITORIA. NÃO COMPROVAÇÃO DA BOA E REGULAR APLICAÇÃO DOS RECURSOS. DIVERGÊNCIA ENTRE O NOME DO FAVORECIDO E DO SUPOSTO FORNECEDOR. IRREGULARIDADE DAS CONTAS. DÉBITO. MULTA. RECURSO DE RECONSIDERAÇÃO. NEGATIVA DE PROVIMENTO. RECURSO DE REVISÃO. NÃO CONHECIMENTO POR AUSÊNCIA DOS REQUISITOS ESPECÍFICOS EXIGIDOS PELA ESPÉCIE RECURSAL.

TOMADA DE CONTAS ESPECIAL (TCE)

Secretaria de Recursos (Serur); Secretaria de Controle Externo de Tomada de Contas Especial (SecexTCE).

Em apreciação recurso de revisão interposto por Antônio José Barbosa Campos Filho contra o Acórdão 2637/2011-TCU-Plenário. Por intermédio desse decisum, o recorrente foi condenado, solidariamente com os demais responsáveis, ao ressarcimento do débito a seguir especificado, sendo-lhe, ainda, cominada a multa prevista no art. 57 da Lei 8.443/1992, no valor de R$ 30.000,00:
	VALOR (R$) 
	DATA DA OCORRÊNCIA

	6.000,00
	4/4/2000

	12.000,00
	5/7/2000

	11.000,00
	3/8/2000

	8.000,00
	31/8/2000

	1.300,00
	21/9/2001

Essa decisão foi posteriormente mantida pelo Acórdão 3297/2014-TCU-Plenário, ocasião em que o Tribunal negou provimento ao recurso de reconsideração anteriormente interposto pelo recorrente.
Cuidam os autos, em sua origem, de tomada de contas especial instaurada por força do Acórdão 911/2003-TCU-Plenário, diante de irregularidades verificadas na aplicação de recursos federais oriundos do Fundo de Manutenção e Desenvolvimento do Ensino Fundamental e de Valorização do Magistério (Fundef) , exercícios de 1998 a 2001. O recorrente foi responsabilizado por irregularidades em documentos comprobatórios das despesas, especificamente em razão de divergências entre o nome do favorecido nos cheques e o nome do suposto fornecedor, constante das notas fiscais. 
Nesta oportunidade, ele busca impugnar a decisão desta Corte aduzindo, em síntese, as seguintes questões: 
2.1. violação aos princípios do devido processo legal, do contraditório e da ampla defesa, visto que só foi chamado a integrar a relação processual em 2010, transcorridos mais de dez anos da ocorrência dos fatos, e após sete anos do início da fase externa desta TCE; 
2.2. ocorrência da prescrição da pretensão punitiva; 
2.3. ao tempo do julgamento por meio do Acórdão 3.297/2014 não haveria elementos suficientes para a aplicação de sua responsabilidade solidária; 
2.4. a responsabilização solidária teria ocorrido sem a existência de lastro probatório; 
2.5. não se poderia presumir a não execução do serviço, sendo necessária a presença dos pressupostos: i) ação ou omissão do agente; ii) relação de causalidade entre a ação do responsável e o dano causado; e iii) dolo ou culpa grave do empregado, de acordo com a jurisprudência do TCU; 
2.6. a boa-fé afastaria a responsabilidade solidária. 
Após examinar as razões recursais, a Secretaria de Recursos propõe, com a concordância do Ministério Público junto ao TCU, não conhecer do recurso de revisão em razão da ausência dos pressupostos específicos pertinentes à espécie, bem como reconhecer, de ofício, a prescrição da multa decorrente da parcela do débito ocorrida em 4/4/2020. 
Quanto à admissibilidade, manifesto-me parcialmente de acordo com a análise empreendida pela secretaria especializada, transcrita no relatório precedente, no sentido de não conhecer do presente recurso, pelos fundamentos que passo a expor. 
O recurso de revisão é espécie recursal de fundamentação vinculada, admitido somente nas estritas hipóteses previstas no art. 35 da Lei 8.443/1992, quais sejam: (a) erro de cálculo nas contas; (b) falsidade ou insuficiência de documentos em que se tenha fundamentado a decisão recorrida; e (c) superveniência de documentos novos com eficácia sobre a prova produzida.
No caso, o recorrente fundamenta o cabimento do recurso com base na hipótese prevista no inciso II do mencionado art. 35, especificamente o segundo núcleo do inciso, insuficiência de documentos em que se tenha fundamento a decisão recorrida (peça 224, p. 9-10) , nos seguintes termos:
"De tal modo, nota-se que o presente remédio processual deve, além de preencher o requisito da tempestividade, impugnar decisão definitiva, leia-se, aquela que, seja pela preclusão temporal, seja pela exaustão de outros recursos, não poderá ser impugnada de outra maneira.
Ademais, no caso telado, tem-se a consunção quanto a 'insuficiência de documentos em que se tenha fundado a decisão recorrida'. Isto é, no decorrer da presente peça, será demonstrado que, com a devida vênia, não havia elementos suficientes para o Acórdão 3297/2014 deste Tribunal de Contas da União aplicar a responsabilidade solidária entre o ex-prefeito, sr. José Machado Vilar e o ora recorrente, o sr. Antônio José Barbosa Campos Filho." (destaquei) 
Contudo, apesar de o recorrente mencionar em tópico específico de admissibilidade a suposta falta de documentos probatórios da decisão, ele apresenta, na fundamentação do recurso, teses e argumentos recursais absolutamente distintos ou incompatíveis com hipótese de cabimento invocada, conforme se observa da delimitação do recurso apresentada no item 4 deste voto. 
Um único tópico do recurso faz menção à ausência de lastro probatório, mas tampouco nesse ponto são apresentados elementos pertinentes, de forma a fundamentar essa tese. Nesse tópico são aduzidos, em síntese, os seguintes argumentos (peça 224, p. 23-27) :
2.7. à época, o recorrente era tão somente prestador de serviço das empresas licitadas;
2.8. os atos praticados foram precedidos de boa-fé, com inexistência de dolo ou vontade deliberada de lesar o erário municipal;
2.9. não se pode presumir a não execução do serviço, sobretudo quando há acostado aos autos mínimos indícios de que houve a devida prestação desses;
2.10. não houve, no caso, demonstração dos elementos para a responsabilização, tais como dolo ou culpa, além do nexo de causalidade.
Conforme se depreende do próprio ofício citatório (peça 70, p. 18-20) , a irregularidade imputada ao recorrente - ser beneficiário de pagamentos efetivados com divergência entre o nome do favorecido nos cheques e nome dos supostos fornecedores - foi justamente apurada com base em documentos (cópias dos cheques e das notas fiscais) , os quais são indicados na tabela acostada à peça 57, p. 52-56, o que demonstra a incompatibilidade lógica entre a hipótese de cabimento invocada (insuficiência de documentos) e a decisão desta Corte.
Com relação aos parágrafos transcritos na peça recursal, verifico que se trata de excertos de instruções anteriores, reproduzidas no parecer do Ministério Público do TCU, localizados à peça 63, p. 22. Contudo, o fundamento da condenação está consignado nos itens 20 a 22 do voto condutor do acórdão condenatório, a seguir transcritos (peça 64, p. 25) :
"20. Em relação ao débito decorrente de pagamentos com divergências entre o nome do favorecido do cheque e o do suposto fornecedor, não merecem guarida as alegações de defesa apresentadas no sentido de que os fornecedores teriam autorizado que terceiros recebessem os referidos pagamentos da Prefeitura de Buriti/MA. 
21. Eis que, nesse caso, como bem lembrado pelo auditor federal da Secex/MA, as autorizações ora anexadas aos autos não constavam da vasta documentação analisada pela equipe de auditoria in loco e juntada por cópia aos autos, mesmo porque, por ocasião da auditoria, não houve qualquer registro ou referência a essas autorizações. 
22. Além disso, não foi anexada qualquer comprovação de vínculo de emprego ou de mandato entre os emitentes das notas fiscais e os beneficiários dos cheques, lembrando que a forma usual e legalmente prevista para a efetivação de pagamentos pela administração pública envolve o uso de cheque nominal ou ordem pagamento diretamente ao fornecedor contratado, de forma a revelar a coerência entre licitação, contratos, execução e pagamentos efetivados, demonstrando o efetivo nexo de causalidade entre os recursos recebidos e o objeto previsto."
Apresento, em reforço argumentativo, a jurisprudência do TCU segundo a qual, para fins de cabimento, não basta invocar hipótese legal compatível com o recurso de revisão (insuficiência de documentos) , sem, contudo, satisfazê-la materialmente (Acórdão 1617/2018-TCU-Plenário, Rel. Ministro Benjamin Zymler) . No caso, o recorrente busca tão somente rediscutir o mérito das decisões proferidas nos autos, possibilidade não abarcada pelo recurso de revisão, instância excepcional, semelhante à ação rescisória, utilizada para impugnar vícios específicos da decisão, previstos no art. 35 da Lei 8.443/1992, conforme aponta o seguinte enunciado da jurisprudência selecionada do TCU, extraído do mencionado precedente:
"O recurso de revisão constitui instância excepcional, semelhante à ação rescisória no processo civil, destinada a correção de erro de cálculo, falsidade ou insuficiência de documentos ou análise de documentos novos, não se admitindo o mero reexame de argumentos e teses jurídicas expostas no julgamento das contas e no recurso de reconsideração."
Quanto à prescrição da pretensão punitiva em relação à parcela do débito ocorrida em 4/4/2000, discordo da análise empreendida pela secretaria especializada e corroborada pelo Ministério Público junto ao TCU (MPTCU) , pelos motivos que passo a expor.
A prescrição da pretensão punitiva segue, no âmbito do TCU, os parâmetros estabelecidos no Acórdão 1441/2016-TCU-Plenário, proferido em incidente de uniformização de jurisprudência. Nesse julgado, restou assente que a prescrição punitiva do TCU se subordina ao prazo decenal de prescrição previsto no artigo 205 do Código Civil, a contar a partir da data de ocorrência da irregularidade sancionada, com a interrupção do prazo pelo ato que ordena a citação. 
Quanto ao direito intertemporal, o artigo 2.028 do Código Civil dispõe o seguinte: "Art. 2.028. Serão os da lei anterior os prazos, quando reduzidos por este Código, e se, na data de sua entrada em vigor, já houver transcorrido mais da metade do tempo estabelecido na lei revogada". 
A irregularidade para a qual a unidade instrutora aponta que teria ocorrida a prescrição ocorreu em 4/4/2000, sob a vigência, portanto, do Código Civil de 1916, que estabelece a prescrição vintenária. 
Aplicando-se as disposições da regra intertemporal precitada, observo que até 11/1/2003, data da entrada em vigor do atual Código Civil, ainda não havia transcorrido metade do prazo prescricional fixado no Código de 1916, razão pela qual deve incidir, no presente processo, o prazo decenal previsto no Código de 2002, contado a partir de sua vigência, que se iniciou, repito, em 11/1/2003. 
Assim, considerando que a citação do ora recorrente foi ordenada em 18/5/2010, por meio da manifestação do relator a quo, tem-se o transcurso de menos de dez anos entre a vigência do Código Civil de 2002 e a interrupção do prazo prescricional.
Feitas essas considerações, entendo que não deve ser conhecido o presente recurso, por não atender aos requisitos específicos de admissibilidade previstos no art. 35 da Lei 8.443/1992, mantendo-se inalterada a deliberação ora impugnada.
	Ante o exposto, voto por que o Tribunal adote o Acórdão que ora submeto à deliberação deste Colegiado.
TCU, Sala das Sessões Ministro Luciano Brandão Alves de Souza, em 19 de agosto de 2020.
Ministro BRUNO DANTAS 
Relator